臺灣宜蘭地方法院民事裁定　
111年度小上字第13號
上  訴  人  邱謙能  
被上訴人    旺旺友聯產物保險股份有限公司

法定代理人  劉自明  
上列當事人間請求侵權行為損害賠償事件，上訴人對於民國111
年8月2日臺灣宜蘭地方法院宜蘭簡易庭111年度宜小字第209號小
額程序第一審判決提起上訴，本院裁定如下：
    主  文
上訴駁回。
第二審訴訟費用新臺幣1,500元由上訴人負擔。
    理  由
一、按對於小額程序第一審裁判之上訴或抗告，非以其違背法令
    為理由，不得為之，民事訴訟法第436條之24第2項定有明文
    。而所謂違背法令，依同法第436條之32第2項準用同法第46
    8條、第469條第1款至第5款規定，係指判決不適用法規或適
    用不當者以及判決法院之組織不合法者、依法律或裁判應迴
    避之法官參與裁判者、法院於權限之有無辨別不當或違背專
    屬管轄之規定者、當事人於訴訟未經合法代理者、違背言詞
    辯論公開之規定者而言。次按依民事訴訟法第436條之32第2
    項規定，第469條第6款之判決不備理由或理由矛盾之當然違
    背法令於小額事件之上訴程序並不準用，是於小額事件中所
    謂違背法令，並不包含認定事實錯誤、取捨證據不當或就當
    事人提出之事實或證據疏於調查或漏未斟酌之判決不備理由
    情形。且按法院有無不能得心證或有無其他必要情形，非依
    職權調查證據不可，乃一種事實，法院未為職權調查證據，
    究不生違背法令問題（最高法院85年度台上字第556號裁判
    意旨可供參考）。又按上訴狀內應記載上訴理由，表明下列
    各款事項︰⑴原判決所違背之法令及其具體內容。⑵依訴訟資
    料可認為原判決有違背法令之具體事實，同法第436條之25
    亦有明文。亦即上訴人於上訴狀或理由書內應有具體之指摘
    ，並揭示該法規之條項或內容，若係成文法以外之法則，應
    揭示該法則之旨趣。上訴狀或理由書如僅就原審取捨證據任
    加指摘，並未具體指出原判決違背何等法規者，其上訴即難
    認為合法（最高法院71年台上字第314號裁判意旨可供參考
    ）。若小額訴訟程序上訴人之上訴狀或理由書未依上述方法
    表明者，自難認已對原判決之違背法令有具體之指摘，其上
    訴即不合法，第二審法院應依同法第436條之32第2項準用第
    444條第1項、第471條第1項規定，毋庸命上訴人補正，即逕
    以裁定駁回其上訴。
二、上訴人上訴意旨略以：伊於民國109年2月16日20時駕駛車牌
    號碼00-0000號自用小客車（下稱系爭車輛A），行經宜蘭市
    環市東路2段內側車道，由訴外人陳建名所駕駛之車牌號碼0
    00-0000號自用小客車（下稱系爭車輛B）由右後方擦撞系爭
    車輛A右後車門及門把，此有照片及行車紀錄器為證，陳建
    名稱系爭車輛B左前保險桿車損，被上訴人求償明細則為左
    前門，與當天受損部分有落差，且本件請求已罹於消滅時效
    等語，為此聲明上訴（上訴人誤為異議，然一辦理民事訴訟
    事件應行注意事項第17點規定，應視為已提起上訴）等語。
三、本件上訴人固就原審判決以上開上訴意旨提起上訴。惟綜觀
    其所持前揭上訴理由，本屬原審法院取捨證據、認定事實之
    職權行使範圍，上訴人就原審為事實認定及證據斟酌、取捨
    之當否加以指摘，上訴人並未具體指摘原審判決有何不適用
    法規或適用不當之情形，且就整體訴訟資料亦無從認定原判
    決有何違背法令之具體事實，難認上訴人已於上訴狀內依法
    表明原審判決如何具體違背法令，揆諸前揭說明，應認其上
    訴為不合法，且上訴人復未於提起上訴後20日內補正上訴理
    由，揆諸首揭說明，應認上訴人提起本件上訴，未具上訴之
    合法程式，其上訴即難認為合法。此外，上訴人於上訴狀所
    提及之時效抗辯，核屬原審所未提出之新防禦方法，然上訴
    人未能舉證證明原審法院有何違背法令致其未能提出之情事
    ，依民事訴訟法第436條之28之規定，其上開新防禦方法及
    證據之提出，於程序上亦非合法。從而，本件上訴顯難認為
    合法，本院毋庸命其補正，以裁定駁回其上訴。
四、本件第二審訴訟費用，應依民事訴訟法第436條之32第1項準
    用同法第436條之19條第1項，確定其數額為新臺幣1,500元
    ，應由上訴人負擔。
五、依民事訴訟法第436條之32第2項、第444條第1項前段、第95
    條、第78條，裁定如主文。
中　　華　　民　　國　　111 　年　　10　　月　　26　　日
                  民事庭審判長法    官    張軒豪
                              法    官    張文愷
                              法    官    黃淑芳
以上正本係照原本作成。　　　　　　　　　　　　　　　
本裁定不得抗告。
中　　華　　民　　國　　111 　年　　10　　月　　26　　日
                              書 記 官    葉瑩庭